【裁判字號】    98,重上更(三),35
【裁判日期】    980825
【裁判案由】    毒品危害防制條例
【裁判全文】
臺灣高等法院臺南分院刑事判決    98年度重上更(三)字第35號
上  訴  人  臺灣雲林地方法院檢察署檢察官
上  訴  人
即  被  告  丁○○
                    （另案於臺灣雲林第二監獄執行中）
選任辯護人  扶助律師    蔡碧仲
上列上訴人因被告違反毒品危害防制條例案件，不服臺灣雲林地
方法院95年度訴字第581號中華民國96年7月4日第一審判決（起
訴案號：臺灣雲林地方法院檢察署95年度偵字第1553號），提起
上訴，判決後由最高法院第三次發回更審，本院判決如下：
    主  文
原判決撤銷。
丁○○連續販賣第一級毒品，處有期徒刑拾年，扣案如附表壹編
號一及二之（一）所示之第一級毒品海洛因，均沒收銷燬之，販
賣第一級毒品所得新臺幣肆仟元，沒收之，如全部或一部不能沒
收時，以其財產抵償之，扣案如附表壹編號二之（二）、三至八
、十四至十六所示之物，均沒收之。
又連續販賣第二級毒品，處有期徒刑柒年陸月，扣案如附表壹編
號二二所示之第二級毒品甲基安非他命，均沒收銷燬之，販賣第
二級毒品所得新臺幣柒仟元，沒收之，如全部或一部不能沒收時
，以其財產抵償之，扣案如附表壹編號四至八、十四至十六、二
三所示之物，均沒收之。
又轉讓第一級毒品，處有期徒刑壹年捌月，扣案如附表附表壹編
號四至七、十四至十六所示之物，均沒收之。
又連續明知為禁藥而轉讓，處有期徒刑壹年貳月，減為有期徒刑
柒月，扣案如附表壹編號四至七、十四至十六、二三所示之物，
均沒收之。
應執行有期徒刑拾捌年拾月，扣案如附表壹編號一及二之（一）
所示之第一級毒品海洛因，如附表壹編號二二所示之第二級毒品
甲基安非他命，均沒收銷燬之，販賣第一級毒品所得新臺幣肆仟
元及販賣第二級毒品所得新臺幣柒仟元，均沒收之，如全部或一
部不能沒收時，以其財產抵償之，扣案如附表壹編號二之（二）
、三至八、十四至十六、二三所示之物，均沒收之。
    犯 罪 事 實
一、丁○○明知海洛因屬毒品危害防制條例第2條第1項第1款所
    定之第一級毒品，不得非法持有、轉讓、販賣；另明知甲基
    安非他命係經行政院衛生署公告列為禁藥之物品，亦屬毒品
    危害防制條例第2條第2項第2款列管之第二級毒品，不得非
    法持有、轉讓及販賣，猶分別為下列行為：
（一）基於販賣第一級毒品海洛因以營利之概括犯意，於附表貳
      編號一所示之時、地，分別以附表貳編號一所示交易方式
      、金額，連續4次販賣海洛因予附表貳編號一所示對象「
      乙○○」（原名為連文雄），共計獲取如附表貳編號一所
      示之新台幣（下同）4000元（未扣案）。
（二）另基於販賣第二級毒品甲基安非他命以營利之概括犯意，
      於附表貳編號二、三所示之時、地，以附表貳編號二、三
      所示之交易方式、代價，連續販賣甲基安非他命予附表貳
      編號二、三所示對象「乙○○」6次、「丙○○」2次，分
      別獲取如附表貳編號二、三所示之6000元、1000元，共計
      7000元（未扣案）。
（三）另基於轉讓第一級毒品海洛因之犯意，於附表所示之時
      、地，以附表所示之方式，無償轉讓重量不及5公克之
      第一級毒品海洛因予附表所示之對象「乙○○」1次。
（四）另基於轉讓禁藥之概括犯意，分別於附表肆編號一、二所
      示之時、地，以附表肆編號一、二所示之方式，連續轉讓
      總重量不及10公克之甲基安非他命禁藥，予附表肆編號一
      、二所示之對象「乙○○」3次、「丙○○」2次（其中被
      告於95年7月1日晚上，於附表肆編號一所示之第3次及編
      號二所示之第2次，同時無償轉讓上開甲基安非他命予乙○○及丙○○施用）。
二、嗣於95年1月7日晚間7時10分許，在雲林縣虎尾鎮○○里○○路40之26號Ａ25室丁○○租屋處（下稱Ａ25室），為警當
    場查獲甲○○、乙○○及丙○○3人，並扣得丁○○所有如
    附表壹編號一、三至十三所示之物。另於95年3月13日晚間9
    時30分許，在雲林縣虎尾鎮○○里○○路40之26號Ａ18室（
    下稱Ａ18室）內，為警當場逮捕丁○○及甲○○2人，並在
    該處扣得丁○○所有如附表壹編號二、十四至二三所示之物
    ，嗣丁○○於海岸巡防總局中部地區巡防局經警詢問時供出
    第一級毒品係向綽號「鱷魚」者（經查為「己○○」）購買
    ，因而破獲己○○販賣第一級毒品之犯行，其餘詳如附表壹
    所示。
三、案經海岸巡防總局中部地區巡防局移送臺灣雲林地方法院檢
    察署檢察官偵查起訴。
    理  由
壹、程序部分：
一、審判範圍：
    本件起訴書雖僅記載被告丁○○約於95年1月7日前1星期內
    ，無償轉讓乙○○（原名連文雄）海洛因及甲基安非他命；
    於95年1月7日前1星期內，販賣甲基安非他命與丙○○，次
    數不明；轉讓甲基安非他命與丙○○1次。然檢察官業於原
    審到庭提出臺灣雲林地方法院檢察署檢察官95年度蒞字第
    2724號補充理由書，並當庭陳述更正被告轉讓海洛因及甲基
    安非他命與乙○○之時間為95年1月7日前1星期內起，至同
    年1 月7日止；擴張被告販賣甲基安非他命與丙○○次數為2
    至3次；被告轉讓甲基安非他命與丙○○次數為2至3次，並
    認擴張之犯罪事實與原起訴部分，有修正前連續犯之裁判上
    一罪關係，請求審理，本院認為合法正當，則本件之審判範
    圍將如檢察官上開補充理由書犯罪事實欄所載，先予敘明。
二、證據能力：
（一）按被告以外之人於檢察事務官、司法警察官或司法警察調
      查中所為之陳述，與審判中不符時，其先前之陳述具有較
      可信之特別情況，且為證明犯罪事實存否所必要者，得為
      證據。刑事訴訟法第159條之2，定有明文。被告及其辯護
      人雖主張證人乙○○（即連文雄）、丙○○、甲○○之警
      訊筆錄為審判外陳述，無證據能力。惟查：
  (1)證人乙○○、丙○○、甲○○於95年1月7日之警詢筆錄部
    分，分別陳述了被告販賣、轉讓海洛因及甲基安非他命等事
    實。然於原審審理時，其等皆否認被告有檢察官所指販賣及
    轉讓海洛因及甲基安非他命等情。則前述證人於警詢之陳述
    ，原審審理時已不一致。
  (2)而上揭證人之警詢筆錄，皆經警告知權利，並於筆錄末頁由
    其按捺指印並簽名，且前揭警詢筆錄內容，核與證人乙○○
    、丙○○、甲○○於檢察官面前之證述筆錄大致相符，復經
    檢察官詢問警詢筆錄是否記載實在，其等均答稱實在，且其
    等皆語氣自然、平順地答稱警察並未刑求或要求為何項陳述
    等語，為原審勘驗檢察官訊問錄影光碟無誤（參原審卷第
    303頁反面、第309頁、第313頁反面）。相較證人乙○○於
    原審審理時先稱「我沒有開過庭，那有檢察官問我這個」，
    經檢察官提示其於檢察官面前筆錄，再推託因當時施用毒品
    ，而忘記當時陳述內容；對於透過何人向被告購買毒品乙事
    ，答稱「這個…我很…那是…」（參原審卷第240頁反面、
    第241頁反面、第242頁反面），顯見其支吾其詞、迴避問題
    之態度；證人丙○○於原審審理時，對於檢察官詰問為何與
    其警詢、檢察官面前筆錄證述不一時，皆反覆性地以「當時
    我怕被收押才那麼說」等詞回答（參原審卷第248頁），未
    能合理解釋其證述內容前後矛盾原因，可見其閃躲、掩飾事
    實之心態；證人甲○○於原審審理時經檢察官詰問為何就其
    證述內容前後不一，答稱其於警詢及檢察官面前之筆錄，皆
    為警察所教導（參原審卷第260頁反面）、或稱「忘記」、
    或陳「沒有」、或謂「當時是亂說的」、或答「因為我也不
    知道要講什麼」云云（參原審卷第260頁至262頁），完全無
    法合理說明其證詞互相衝突之理由，前後又多有矛盾，彰顯
    證人甲○○於原審作證時，客觀上亦顯露逃避問題之態度。
  (3)綜合以上各情，堪認證人「乙○○、丙○○、甲○○之警詢
    筆錄」，較其等於審理之證詞，客觀上具有較可信之特別情
    況，又為證明被告有無檢察官所指犯行所必要，應認均有證
    據能力。
（二）次按被告以外之人於偵查中向檢察官所為之陳述，除顯有
      不可信之情況者外，得為證據，刑事訴訟法第159條之1第
      2項亦定有明文。本件被告及其辯護人主張證人乙○○、
      丙○○、甲○○之偵訊筆錄，亦無證據能力。經查：證人
      乙○○、丙○○、甲○○於95年1月8日，於訊問之前，其
      等皆經檢察官命為具結，擔保其等供述內容真實性。而經
      原審勘驗上開檢察官面前訊問錄影光碟，整個訊問過程，
      檢察官態度和婉，非出於脅迫語調，證人乙○○、丙○○
      、甲○○對於檢察官之問題，清楚明暸，回答順暢，語氣
      平順、自然，回答內容亦與其等於檢察官面前證述筆錄內
      容一致等情，製有勘驗筆錄在卷可考（下稱原審勘驗筆錄
      ，參原審卷第308頁、第312頁反面、第320頁、第324頁反
      面），顯見證人「乙○○、丙○○、甲○○上開偵查筆錄
      」，乃出於供述者之真意而記載，並無顯不可信之情況，
      自得作為證據。
（三）又按被告以外之人於審判外之陳述，經當事人於審判程序
      同意作為證據，法院審酌該言詞陳述或書面陳述作成時之
      情況，認為適當者，亦得為證據。當事人、代理人或辯護
      人於法院調查證據時，知有刑事訴訟法第159條第1項不得
      為證據情形，而未於言詞辯論終結前聲明異議，視為有前
      項之同意，刑事訴訟法第159條之5亦定有明文。本件其餘
      被告以外之人之警詢、偵訊筆錄，及其他具傳聞性質之證
      據方法，公訴人、被告及其選任辯護人均同意列入證據方
      法，且迄至言詞辯論終結前亦未聲明異議，本院審酌前開
      證據資料作成時之情況，核無違法取證或其他瑕疵，認為
      以之作為證據為適當，自得採為本案認定事實之證據。
貳、實體部分：
一、訊據被告丁○○固坦認其與證人乙○○、丙○○認識，而於
    附表肆編號一及二所述的時、地，轉讓如附表肆編號一、二
    所示次數之甲基安非他命與乙○○、丙○○；及於95年3月
    13日下午9時30分許，為警在Ａ18室所扣得如附表壹編號二
    、十四至二十二所示之物及該等扣案物均為伊所有等情，惟
    矢口否認有何販賣第一、二級毒品及轉讓第一級毒品犯行，
    辯稱：「警方於95年1月7日第一次所查扣附表壹編號一、三
    至十三所示之物，均非我所有，附表參編號八之門號000000
    0000號行動電話，係乙○○所有且於其持有中所查獲，乙○○不可能撥打該電話與我聯繫購買毒品，且卷內亦無該項電
    話通聯購買毒品之通訊監察紀錄。又Ａ18室及Ａ25室並非我
    所承租，95年3月13日被查獲時，我僅路過去找甲○○而已
    ，我並未販賣及轉讓海洛因給乙○○，亦未販賣甲基安非他
    命給乙○○、丙○○。我僅於95年7月1日這次轉讓安非他命
    給丙○○一次，當時我們兩人一起施用，乙○○也有在場，
    當時我沒有拿甲基安非他命給乙○○，我不知道他是否施用
    ，其餘時間我沒有轉讓安非他命給乙○○、丙○○」等情。
二、經查：
（一）被告確有販賣第一級毒品海洛因（附表壹編號一）及販賣
      第二級毒品甲基安非他命（附表壹編號二）、轉讓第一級
      毒品海洛因（附表參編號一）、及轉讓禁藥甲基安非他命
      （附表肆）予「乙○○」之事實，理由如下：
  (1)查證人乙○○於檢察官偵查中已證稱：「1.我自94年11月間
    起至95年1月7日，在查獲地點（即A25室），向被告購買海
    洛因，『共4次』，每次1,000元1小包，我用我的行動電話
    0000000000號撥打門號『0000000000號』行動電話給被告，
    被告若在家，我就過去拿（附表壹編號一）；2.我從94年11
    月份開始至95年1月7日，在查獲地點（即A25室），向丁○○買甲基安非他命，『總共買過6、7次』，也是1,000元1小
    包（附表壹編號二）；3.被告大約於『被查獲的一個星期前
    』（查獲日為95年1月7日），在被告住處，也就是查獲地點
    （即A25室），有免費請我施用海洛因『1、2次』（附表參
    編號一）；4.被告於查獲1星期前至昨天（受訊問日為95年1
    月8日），在丁○○的住處，也就是查獲地點，免費請我施
    用甲基安非他命『3、4次』」（附表肆）等語（臺灣雲林地
    方法院檢察署95年度毒偵字第79號偵查卷，下稱第79號偵查
    卷，第9至10頁）。其於警詢時亦陳稱：「我之前皆是以1,0
    00元1小包之價格，向被告購買海洛因4至5次、甲基安非他
    命6至7次」等語（雲林縣警察局西螺分局西警偵字第095100
    0015號警卷，下稱警卷一，第12頁），與其偵查時證述內容
    大致相符。又檢察官訊問其於警詢有無遭受刑求等不正取供
    時，乙○○答稱：「沒有打我、罵我、也沒有教我怎麼說」
    等語，經檢察官訊問是否毒癮發作時，亦答稱「沒有啊」，
    而證人乙○○回答上開問題過程，神色自若，口氣平穩，對
    於檢察官訊問之問題，皆可順利回答等情，此均經原審勘驗
    檢察官訊問錄影光碟屬實，已如前述，可見證人乙○○精神
    狀態自然，未受有任何壓迫，而完全明瞭檢察官問題意義後
    ，始為回答，足認其於警詢及檢察官面前證述過程，無脅迫
    其意志自由之情事。另證人乙○○為警於95年1月7日查獲當
    時，經採尿送驗後，確呈嗎啡及甲基安非他命陽性反應，有
    詮昕科技股份有限公司濫用藥物尿液檢驗報告1紙在卷可稽
    （第79號卷第17頁），足認證人乙○○確有施用海洛因及甲
    基安非他命，而有向被告購毒以解癮之動機。且證人乙○○
    於原審審理時，復證稱：「被告於『查獲前2、3日』，在A2
    5室，有請其施用過海洛因1次；其於檢察官面前證稱被告免
    費請其施用甲基安非他命等事實，是實在的、等語（原審卷
    第239、241頁），則被告轉讓海洛因及甲基安非他命與證人
    乙○○部分，證人乙○○於警詢、偵查中與原審審理時前後
    證述亦屬吻合，應非憑空虛捏之詞。
  (2)又證人甲○○於檢察官偵查時亦證稱：「我與被告是『男女
    朋友』，連文雄（即乙○○）是住馬光的鄰居，丙○○我在
    查獲地點（即Ａ25室）只見過幾次面，連文雄（即乙○○）
    、丙○○有向丁○○買過毒品；我只知道連文雄（即乙○○
    ）每次向被告買海洛因是1,000元，詳細時間我不清楚，但
    是從承租後在查獲的套房內發生的事情，連文雄（即乙○○
    ）有時是他本人來買，有時是打電話來買，被告拿到大門口
    給他；我有看到被告在查獲地點請連文雄（即乙○○）施用
    海洛因，最近一次是去年（即94年）十二月底」等語（臺灣
    雲林地方法院檢察署95年度偵字第306號偵查卷，下稱第306
    號卷，第4頁背面至5頁）。而本案第1次查獲地點（即Ａ25
    室），為證人甲○○所承租，復經證人甲○○於原審審理時
    證稱明確（原審卷第253頁反面），且證人甲○○與被告為
    「男女朋友」，亦為被告自承（原審卷第354頁反面），則
    以證人甲○○與乙○○等人認識，證人甲○○與被告關係親
    密，查獲地點為其所承租，進而知悉被告與乙○○間毒品交
    易行為，應屬合理，亦與證人乙○○於檢察官面前證述與被
    告交易毒品等事實相符。原審勘驗證人甲○○於檢察官面前
    訊問錄影光碟，證人甲○○上開證述筆錄，皆按其證述內容
    而為記載，證人甲○○於訊過程中，語氣平順，神色自然，
    沒有顯露恐懼或害怕的表情，前已敘明，則證人甲○○於檢
    察官面前之證詞，應係依其自由意志而陳述，自屬可採。
  (3)況警方於95年1月7日晚上7時10分許，在上開Ａ25室，確曾
    查獲甲○○、乙○○及丙○○3人，並扣得如附表壹編號一
    、三至十三所示之物，均係被告所有（詳如後述），其中附
    表壹編號一有第一級毒品海洛因25包，尚有編號四至七之分
    裝工具、空夾鏈袋、秤重用電子秤及聯絡用之行動電話等，
    是證人乙○○及甲○○之證述內容，已有販賣毒品之相關物
    品佐證，堪認為屬實。至被告雖辯稱：「扣案『0000000000
    』號行動電話，係證人乙○○持有中為警查獲，且係所乙○○所有，被告不可能用此電話與乙○○連絡」等情。惟查，
    該「0000000000」號行動電話，係於「95年1月7日」晚上7
    時10分許，為警在A25室查扣，當天雖當場僅查獲乙○○、
    張雅文及丙○○3人，而未當場查獲被告本人（原審卷第83
    頁之張雅文警詢筆錄、第87頁之乙○○警詢筆錄），然證人
    連文雄於警詢已陳稱：「不曉得何人承租，但知道綽號『堂
    哥』之男子常在那裡，我今日（7日）18時許與丙○○到套
    房，是為要向『堂哥』購買安非他命」、「『堂哥』即被告
    」等情（警卷第88頁），證人丙○○於警詢亦陳稱：「我不
    知道是何人承租，該套房是我叫『大仔』之男子居住的」、
    「乙○○騎機車到我家載我一起到這出租套房，向『大仔』
    購買安非他命」、「『大仔』就是被告」等情（警卷第92頁
    、第94頁），兩人所供相符，均證稱當時至A25室，係向被
    告購買毒品安非他命，顯示被告應係住於該處。而證人甲○○於原審亦證稱：「A25室於1月7日房租尚未到期，因為1月
    7日房東也有到警察局，所以他要求我們趕快把東西搬一搬
    」、「因為那時候（指1月9日通話記錄時間）A25室已經退
    租，房東叫我們搬東西」等情（原審卷第257頁、第256頁背
    面），核與證人甲○○於「95年1月9日」下午2時25分與被
    告之通話紀錄，證人甲○○請被告丁○○將Ａ25室內物品搬
    走，被告丁○○「要求暫緩」等情（原審卷第127頁），及
    當日（9日）下午2時51分第1通通話紀錄，證人甲○○與被
    告丁○○商談是否續租Ａ25室，被告丁○○指示證人甲○○
    ，「必須續租Ａ25室及Ａ18室」等情（原審卷第127頁背面
    ）符合，參酌證人甲○○於原審審理時亦稱：「被告丁○○
    有時候也會與伊住一起」乙事（原審卷第253頁背面），足
    認被告當時與甲○○住於該Ａ25室無誤。至證人甲○○於警
    詢中所證稱：「我於95年1月1日搬離A25室，而由乙○○及
    丙○○兩人居住」、「被告沒有住那裡，但有在那裡出入」
    等情（警卷第84頁、第85頁），與事實不符，無非袒護被告
    之詞，並不足採。又該扣案之「0000000000」行動電話，係
    在Ａ25室之「桌上」，為警所查扣（原審卷第87頁之連兆庵
    警詢筆錄、第91頁之丙○○警詢筆錄），並非在證人乙○○
    身上查扣，可以認定。另上開「0000000000」行動電話，於
    「94年10月28日起至95年7月4日」間，雖係證人「乙○○」
    （即連文雄）所申辦，且其聯絡電話係0000000000號等情，
    有和信電訊股份有限公司98年3月24日和信（企管）字第098
    20302047號函及所附使用人資料2紙在卷可稽（本院卷第18
    4-186頁）。然證人乙○○於警詢時已供稱：「扣案3支行動
    電話，其中『0000000000』（誤載為000000000）號碼是我
    賣給綽號『堂哥』使用」、「綽號『堂哥』者即被告丁○○
    」等情（原審卷第87-88頁），於偵查中證稱：「我有賣過
    一支0000000000門號給被告（誤載為0000000000），我都是
    打這支電話給他，他若在家，我就過去拿，我之前用我的00
    00000000號打給他買海洛因過」等情（第306偵查卷第7頁背
    面），於原審雖證稱：「（問：0000000000這支手機是否你
    的？不記得了」，但仍證稱：「（問：你有無賣過手機給被
    告？）有，那時候認識的時候，被告說他沒有手機號碼，我
    有聲請二個號碼給被告使用」等情（原審卷第239頁），顯
    係避重就輕之詞。另證人甲○○於警詢時亦證稱：「查扣行
    動電話3支（『0000000000號』、0000000000號、000000000
    0號），是被告丁○○所有」等情（原審卷第83-84頁），於
    偵查中亦證稱：「（問：被告使用之手機？）我只知道0000
    000000，被查扣之諾基亞手機是他的」、「我都是打000000
    0000與被告連絡」（第306號偵查卷第4頁背面、第5頁），
    與證人乙○○證述之內容相符，不可能被告之女朋友及朋友
    均誣指被告之聯絡電話號碼，況被告於偵查中坦承94年12
    月26日晚上8時15分：0000000000號及「0000000000」號，
    係被告與張進育通話情形（第1553號偵查卷第19頁、第36頁
    ），對照外放之通訊監察譯本，當天張進育係以0000000000
    號電話，打「0000000000」號電話給被告，亦稱被告之綽號
    「堂哥」等情，足認上開「0000000000」號行動電話，雖係
    證人乙○○所申辦，但均係由被告使用無誤。是證人乙○○
    證稱其以0000000000號行動電話，與被告之0000000000號行
    動電話連絡，與事實相符，並無矛盾。被告上開辯解，與事
    實不符，自不足採信。又關於附表參編號一被告轉讓毒品海
    洛因予乙○○部分，證人乙○○於偵查中證稱：「時間為95
    年1月7日被查獲的一個星期前」等情（第306號偵查卷第7頁
    背面），而於原審則證稱：「時間為被查獲的前兩、三天」
    等情（原審卷第239頁），雖其時間有所不同，或係記憶不
    清，參酌證人甲○○於偵查中證稱：「我有看到被告在查獲
    地點請連文雄（即乙○○）施用海洛因，最近一次是『去年
    （即94年）十二月底』」等語（第306號卷，第4頁背面至5
    頁），與證人乙○○於偵查中所證稱：「被告於被查獲的一
    個星期前，免費請我施用海洛因（查獲日為95年1月7日）」
    等情（第79號偵查卷，第9至10頁），不但所證述之時間最
    接近，且均於偵查中所證述，離案發時間最近，記憶最清，
    應可認定為94年底至95年1月7日前一星期之某日。雖證人乙○○於原審審理時另證稱：「被告沒有販賣海洛因及甲基安
    非他命給我；那是警察叫我這樣說，當天他們用槍壓著我的
    頭，警察就說一定要說是向被告買的，當天真的是被警察嚇
    到，而且有施用毒品，所以那天迷迷糊糊」云云（原審卷第
    240頁）。然而，證人乙○○於原審審理時經檢察官提示「
    檢察官偵訊筆錄」，詰問其有無回答向被告購買海洛因及甲
    基安非他命等問題時，證人乙○○卻反覆回答「那是警察叫
    我這樣說的」、「這些是在警察局，警察叫我講的」、「我
    沒有開過庭，那有檢察官問我這個」、「他好像沒有問就直
    接交保回去」、「那警察這樣問我，要我這樣，就…」（原
    審卷第240頁至第241頁），證人乙○○對於為何在「檢察官
    面前」證述其確向被告購買海洛因及甲基安非他命時，只能
    反覆性地推託是警察脅迫云云，無法針對檢察官問題回答，
    亦不能合理解釋其證詞前後矛盾之處，顯然證人乙○○只是
    在庭反覆其已背誦之答案，可見其於審理時之供述，面臨極
    大人情壓力，而為虛偽之陳述，無足憑採。
  (4)又證人甲○○於原審審理時亦改稱：「乙○○未向被告買過
    海洛因，亦不知道被告有無免費提供海洛因與乙○○施用，
    其於檢察官面前證稱被告販賣及轉讓海洛因與乙○○，係因
    警察說如果不配合另外2個證人，就換其有事，會被直接收
    押，警察要求其證述乙○○去跟被告買海洛因」云云（原審
    卷第261頁、266頁）。但是，經原審勘驗結果，證人甲○○
    於檢察官面前證稱警察沒有教伊怎麼說，且證述過程表情自
    然，未見有任何壓力，其亦未向檢察官陳述任何有關害怕遭
    受羈押之語，檢察官亦無以聲請羈押脅迫證人甲○○（原審
    卷第313頁反面至第320頁），可見證人甲○○於原審審理時
    之上開證述，顯係空言。又證人甲○○經警查獲後，歷經警
    詢及檢察官訊問，皆未與乙○○接觸或談論案情，其在檢察
    官訊問時，根本不知道乙○○證述內容等事實，業經證人甲○○於原審審理時證稱明確（原審卷第260頁反面），則證
    人甲○○在完全無法得知乙○○筆錄記載內容的情況下，何
    能知悉乙○○證詞內容，進而具體指出被告與乙○○毒品交
    易之種類、地點、金額，足見證人甲○○所指「配合」之說
    云云，目的在於翻異前詞，顯為被告卸責之詞，無從採信。
  (5)綜上各情，被告丁○○確有販賣、轉讓海洛因及甲基安非他
    命予證人「乙○○」之事實，應可認定。
（二）被告確有販賣第二級毒品甲基安非他命（附表貳編號三）
      及轉讓禁藥甲基安非他命（附表肆編號二）予「丙○○」
      之事實，理由如下：
  (1)證人丙○○於檢察官面前已證稱：「被告就是我稱呼的「大
    仔」，我從94年11月間至95年1月7日，在查獲地點（即Ａ25
    室），向被告購買甲基安非他命，總共3次甲基安非他命，
    每次500元1小包，比較不熟時，被告會在門口一手交錢一手
    交貨，比較熟時就可以進去買了就施用；被告曾免費請我施
    用甲基安非他命，是從94年12月的事，最後1次是昨天（即
    95年1月7日），在被告住處即查獲地點，被告把他的甲基安
    非他命施用過後，拿過來給我施用，有2、3次；我去時大部
    分都與連文雄（即乙○○）一起去，都是由連文雄（即乙○○）在聯絡」等語（臺灣雲林地方法院檢察署95年度毒偵字
    第80號偵查卷，下稱第80號卷，第8至9頁），其於警詢中亦
    供述：「連文雄（即乙○○）騎機車到我家載我一起到Ａ25
    室，我們都是直接到Ａ25室找被告，我向被告購買500元甲
    基安非他命，共向他買2、3次，並在屋內當場使用；有時候
    被告請我，查獲當天，我們剛到時，我就向被告要甲基安非
    他命，被告就將甲基安非他命交與我施用，並告訴我們他有
    事要外出，叫我們在屋內坐一下」等情（原審卷第93頁）。
    前後證述之被告販賣及轉讓甲基安非他命之情節，互核相符
    。參以，證人丙○○於檢察官面前復證稱：「警詢筆錄實在
    ，警察沒有打我、罵我、也沒有教我怎麼說」等語（第306
    號偵查卷第9頁背面），再經原審勘驗檢察官訊問錄影光碟
    屬實，證人丙○○之檢察官面前筆錄，確係按其證述內容詳
    實記載，證人丙○○對答如流，表情自然，口氣平順（原審
    卷第309頁至第312頁反面之勘驗筆錄），可知證人丙○○清
    楚明白檢察官的訊問，在未受壓迫情況下為證述。此外，丙○○於95年1月7日警方查獲當時，經採尿送驗後，確呈嗎啡
    及甲基安非他命陽性反應，有詮昕科技股份有限公司濫用藥
    物尿液檢驗報告1紙在卷可佐（第80號第18頁），足認證人
    丙○○確有施用海洛因及甲基安非他命，而有向被告購毒解
    癮之需求。
  (2)又證人乙○○於檢察官偵查中亦證稱：「我昨天（即95年1
    月7日）與丙○○一同至被告住處要甲基安非他命，還沒買
    到，被告就先拿1包給我們施用」等情（第306號偵查卷第8
    頁背面），亦與證人丙○○上開證詞相符。又證人甲○○於
    檢察官偵查時證稱：「我與被告是男女朋友，連文雄（即乙○○）是住馬光的鄰居，丙○○我在查獲地點（即Ａ25室）
    只見過幾次面，連文雄（即乙○○）、丙○○有向丁○○買
    過毒品；我只知道連文雄（即乙○○）每次向被告買海洛因
    是1,000元，詳細時間我不清楚，但是從承租後在查獲的套
    房內發生的事情，連文雄（即乙○○）有時是他本人來買，
    有時是打電話來買，被告拿到大門口給他；我看到被告在查
    獲地點請連文雄（即乙○○）施用海洛因」等語（臺灣雲林
    地方法院檢察署95年度毒偵字第81號卷，下稱第81號卷，第
    9至11頁）。而本案第1次查獲地點即Ａ25室，為證人甲○○
    所承租，經證人甲○○於原審審理時證稱明確（原審卷第25
    3頁反面），且證人甲○○與被告為男女朋友，為被告自承
    （參原審卷第354頁反面），則證人甲○○與丙○○等人認
    識，證人甲○○與被告關係親密，查獲地點為其所承租，進
    而知悉被告與丙○○間毒品交易行為，應屬合理，亦與證人
    丙○○於檢察官偵查時證述與被告交易毒品等事實相符。再
    者，經原審勘驗證人甲○○於檢察官面前訊問錄影光碟，該
    證人甲○○上開證述筆錄皆按其證述內容而為記載，證人甲○○於訊問過程中，語氣平順，神色自然，沒有顯露恐懼或
    害怕的表情，前已敘明，則證人甲○○於檢察官面前之證詞
    ，應屬可採。
  (3)雖證人丙○○於原審審理時改稱：「不曾向被告買過安非他
    命，被告只有請我施用過1次安非他命；因為警察當天去抓
    我們的時候，是進來就直接用槍將我們押住，然後帶我們回
    去，到警局作筆錄的時候，警察就拿被告口卡給我們指認，
    說被告在那邊賣毒品這樣，警察他就寫他自己的，叫我們認
    一認；在檢察官面前回答警察沒有打我、罵我、沒有教我怎
    麼說，是因為當時我怕被收押所以才那樣說的」云云（原審
    卷第23頁背面、第248頁）。但是被告有無將安非他命轉讓
    與丙○○部分，證人丙○○於原審中先證稱：「查獲當天因
    為我本身有帶（安非他命）過去，算是說我先用我的」（原
    審卷第246頁）。惟此不僅與證人乙○○於檢察官面前之證
    述內容不符，經檢察官提示其在檢察官面前證稱被告無償轉
    讓安非他命供其施用之筆錄後，證人丙○○證稱其確向檢察
    官面前證述如該筆錄所載，且內容實在等語（原審卷第248
    頁反面），益見證人丙○○於原審中證述內容之不可信。又
    若證人丙○○已有安非他命可供施用，為何尚須承受在路途
    被查獲之風險，忍受毒癮發作之煎熬，特地前往Ａ25室施用
    ，實與常情相違，更和被告於原審準備程序及審理時承認轉
    讓安非他命之犯罪事實（原審卷第104頁反面、第236頁反面
    ），互相矛盾。又被告有無販賣安非他命給丙○○部分，證
    人丙○○對於證詞前後不一之處，證稱係因警察脅迫或畏懼
    被羈押而不得不供述被告販賣云云。但是，經原審當庭勘驗
    其在檢察官面前受訊之錄音錄影光碟，證人丙○○隻字未提
    及收押乙事，亦無請求檢察官不要聲請羈押，且其語氣平和
    、自然地答稱警察沒有打、罵、教導其如何回答，警詢係照
    實說。果如證人丙○○所述，其在警詢及檢察官面前承受莫
    大壓力，為何在檢察官面前作證時，皆未有所表示，反而神
    態自若地回答檢察官問題。又於原審審理時，經檢察官詰問
    「至檢察官面前偵訊時，其意識是否清楚？」證人丙○○回
    答：「因為那時我怕被收押」，經審判長諭知針對問題回答
    後，才答稱：「清楚」（原審卷第248頁）。另經檢察官提
    示「檢察官訊問筆錄」，詰問其是否在檢察官面前證稱向被
    告購買甲基安非他命等事實，證人丙○○又證稱：「這些，
    都是抓到我們的「警察」他寫的…這些都是「警察」自己寫
    的叫我們認一認」等情（原審卷第248頁反面），益見證人
    丙○○對於證詞反覆的原因，係其採取一貫迴避問題的態度
    ，不願針對問題回答，縱使檢察官提示為「檢察官訊問筆錄
    」，其仍一再推託該筆錄內容為「警察」所杜撰。綜合以上
    ，顯見證人丙○○於原審審理時，因其與被告認識，背負人
    情壓力，一經詢問至被告否認犯罪之販賣甲基安非他命部分
    ，即閃避問題，反覆性地背誦其警詢筆錄是警察所捏造、在
    檢察官面前是害怕被羈押始為陳述云云。是其於原審審理時
    之上開證述，自難採信，其於檢察官面前及警詢筆錄記載之
    內容，應信為實。
  (4)至證人甲○○於原審審理時改稱：「係因警察說如果不配合
    另外2個證人，就換其有事，會被直接收押，警察要求其證
    述丙○○是去跟被告買海洛因」云云（原審卷第259頁背面
    ）。但是，經原審勘驗結果，證人甲○○於檢察官面前證稱
    警察沒有教伊怎麼說，且證述過程表情自然，未見有任何壓
    力，其亦未向檢察官陳述任何有關害怕遭受羈押之語，檢察
    官亦無以聲請羈押脅迫證人甲○○（原審卷第313頁反面至
    第320頁），可見證人甲○○於原審審理時之上開證述，顯
    係空言。又證人甲○○經警查獲後，歷經警詢及檢察官訊問
    皆未與丙○○接觸或談論案情，其在檢察官訊問時，根本不
    知道丙○○證述內容等事實，業經證人甲○○於原審審理時
    證稱明確（原審卷第260頁反面），則證人甲○○在完全無
    法得知丙○○筆錄記載內容的情況下，何能知悉丙○○證詞
    內容，進而具體指出被告與丙○○毒品交易之種類、地點、
    金額，足見證人甲○○所指「配合」之說云云，目的在於翻
    異前詞，好為被告脫罪卸責，無從採信。
  (5)綜上各情，被告丁○○確有販賣及轉讓第二級毒品甲基安非
    他命給證人「丙○○」之事實，亦堪認定。
三、95年1月7日第1次經警在Ａ25室查扣，如附表壹編號一、編
    號三（即編號一海洛因外包裝袋25只部分）至十三所示之物
    ，係屬被告所有，理由如下：
（一）扣案如附表壹編號一所示之「白粉二十五包」，經送法務
      部調查局鑑定後，均含第一級第6項毒品海洛因成分，合
      計淨重2.75公克（空包裝總重6.22公克），純度15.06%
      ，純質淨重0.41公克，有法務部調查局95年3月24日調科
      壹字第160002957號鑑定通知書在卷可考（原審卷第67頁
      ）。又如附表壹編號一、三（即編號一海洛因外包裝袋25
      只部分）至十三所示之物，係經警於95年1月7日在Ａ25室
      所查獲，且皆屬被告所有等事實，為證人乙○○、丙○○
      、甲○○於警詢時陳述明確，有其等警詢筆錄在卷可考。
      而證人乙○○、丙○○、甲○○與被告認識，且皆曾出入
      Ａ25室，知悉上揭物品為被告所有，核與常情相合，應屬
      可信。另外，有雲林縣警察局西螺分局扣押物品目錄表、
      95年1月7日查獲現場拍攝照片可資佐證（參警卷一第7、1
      0、14、21至23、27頁）。
（二）被告雖辯稱：「查獲地點Ａ25室非其所承租，為甲○○租
      賃使用，其未居住於此，因此上開扣案之物非其所有」云
      云。另證人甲○○於原審時亦附和被告說詞證稱：「Ａ25
      室為其所承租，被告並無叫其承租該房間，被告亦未居住
      在此，附表壹編號一所示海洛因，皆為其所有」云云。惟
      查：
  (1)證人甲○○於警詢及檢察官面前皆證述附表壹編號一所示海
    洛因屬被告所有。於原審審理時就此矛盾則稱：「我跟警察
    說我都不知道那些東西是誰的」；又稱：「都是警察告訴我
    要說是被告的，我在警詢整個過程沒有跟警察說這些海洛因
    是我的」；復稱：「因為被告不知道我在用海洛因，怕他知
    道會罵我」云云。證人甲○○就其前述供述不一的解釋理由
    ，呈現三種版本，一為警察逼迫，二為不知道為何人所有，
    三為害怕被告指責其再行施用海洛因，顯然無法合理說明其
    證詞矛盾原因。查證人甲○○與被告丁○○為男女朋友，關
    係甚為親密，若僅因害怕被告指責其施用海洛因，即誣指扣
    案之海洛因為被告所有，令被告陷於刑責，亦與常情相違。
    此外，衡諸證人甲○○於原審審理時，為掩護被告所為前述
    證詞，更顯證人甲○○證述如附表壹編號一所示海洛因為渠
    所有及被告並未居住在Ａ25室等詞，實屬替被告卸責之詞，
    無從採信。
  (2)證人甲○○對於Ａ25室由何人決定承租事宜等細節，渠雖不
    斷證稱皆由渠個人決定，被告並無關涉云云。然而，由證人
    甲○○與被告之通訊監察錄音譯文觀之，兩人於95年1月9日
    下午2時25分的通話紀錄，證人甲○○請被告丁○○將Ａ25
    室內物品搬走，被告丁○○要求暫緩（原審卷第127頁）；
    95年1月9日下午2時51分第1通紀錄，亦為證人甲○○與被告
    丁○○商談是否續租Ａ25室，被告丁○○指示證人甲○○必
    須續租Ａ25室及Ａ18室（原審卷第127頁背面），何況證人
    甲○○於原審審理時亦稱：「被告丁○○有時候也會與伊住
    一起」乙事。再者，證人乙○○於警詢時陳稱：「我知道該
    處所被告丁○○常在那裡」；證人丙○○於警詢時陳述：「
    該套房是被告丁○○居住的」等語。此有證人乙○○、丙○○之警詢筆錄在卷可稽。對照證人乙○○、丙○○向被告丁○○購毒地點皆於Ａ25室等情，由上皆足以顯示被告丁○○
    是居住於Ａ25室，並且命令證人甲○○續租Ａ25室，可見Ａ
    25室實為被告丁○○所支配控制之生活領域，則在Ａ25室查
    扣之上揭物品，佐以前述之積極證據，堪認皆為被告所有，
    則被告以伊並未居住於Ａ25室，扣案上開物品非伊所有云云
    抗辯，無非為掩飾其在Ａ25室分裝進而販賣及轉讓毒品等事
    實，洵無可採。
  (3)又於95年3月13日經警在Ａ18室扣得，如附表壹編號二之（
    一）所示「白粉1大包」，經送法務部調查局鑑定結果為：
    有六小包，均含第一級第6項毒品海洛因成分，合計淨重42.
    69公克（空包裝總重4.06公克)，純度7.04%，純淨重3.01公
    克，有該局調科壹字第000000000號鑑定通知書1紙附卷可稽
    。另附表壹編號二二之顆粒1包，經送憲兵司令部刑事鑑識
    中心（下稱憲令部鑑識中心）鑑定結果：「顆粒中有甲基安
    非他命成分，淨重0.2823公克，取樣0.0403公克（已鑑析用
    罄），尚餘0.242公克，並無鴉片（嗎啡、海洛因）成份，
    亦無MDMA、MDA、愷他命成分」，有行政院海岸巡防署海岸
    巡防總局中部地區巡防局98年2月27日雲林機字第098000257
    1號函及所附憲令部鑑識中心95年9月5日95安鑑字第00775號
    鑑驗通知書附卷可稽（本院卷第154-155頁）。另上開所餘
    甲基安非他命，已經「沒收銷毀」，亦有台灣雲林地方法院
    檢察署98年3月5日雲檢家土95執2061字第5718號函及所附台
    灣雲林地方法院95年度訴字第427號形式協商判決、台灣雲
    林地方法院檢察署檢察官95年8月21日雲檢明土字第22729號
    扣押（沒收）物品處分命令、台灣雲林地方法院檢察署扣押
    物品清單等附卷可稽（本院卷第136-145頁）。當日（13日
    ）另經扣得如附表壹編號十四至十六所示之物，而前揭於95
    年3月13日所查扣物品，皆屬被告所有，業經被告坦白承認
    （原審卷第56頁），且扣案如附表壹編號十四至十六所示之
    物，為實務上常見分裝毒品所用之物，亦據原審當庭勘驗屬
    實。則被告兩次經查獲相隔不到3個月，且與甲○○同時查
    獲，更分別在甲○○所承租之Ａ25室、Ａ18室扣得，為何被
    告或甲○○未辯稱95年3月13日所查扣之前述物品非屬被告
    所有，益見被告辯稱95年1月7日所查扣之物品非伊所有，顯
    為遮掩其經檢察官起訴於95年1月7日以前之販賣毒品犯行，
    是被告辯稱於95年1月7日扣案物品非伊所有，尚無足取。而
    被告於95年1月7日及95年3月13日經查獲時，皆扣得如附表
    壹所示毒品及物品，且於第1次查獲後，在短短2月間之期間
    ，又可以再行取得如附表壹編號二所示海洛因，足以彰顯被
    告應有能力取得毒品，並備有分裝器具以供販賣。
四、綜上所述，被告居住於Ａ25室，並持有扣案之上開物品，佐
    以證人乙○○、丙○○證稱其皆在Ａ25室向被告購得或無償
    取得毒品，而證人甲○○亦曾親眼目睹被告交易毒品與證人
    乙○○、丙○○等情，且被告於原審亦自承確實轉讓甲基安
    非他命與乙○○、丙○○如附表肆編號一及二所示，足認被
    告丁○○應有能力取得毒品，並以電子秤、分裝袋、塑膠鏟
    管等器具分裝毒品，進而以Ａ25室為據點，販賣及轉讓如附
    表貳、及肆所示海洛因及甲基安非他命與乙○○、丙○○
    。
五、關於被告犯行次數、時間之認定：
（一）至於被告丁○○販賣及轉讓海洛因及甲基安非他命之次數
      ，證人乙○○於警偵訊時證稱向被告購買海洛因4次及甲
      基安非他命6、7次；無償取得海洛因1、2次及甲基安非他
      命3、4次；證人丙○○則證稱向被告購買甲基安非他命2
      、3次、無償取得甲基安非他命2、3次。而證人乙○○、
      丙○○於原審審理時就向被告購買毒品之事實，不斷迴避
      而為虛偽證述，則證人乙○○、丙○○向被告購買毒品之
      確切購買次數已無法確定，基於罪疑唯輕及有利被告之認
      定之原則，本院認定被告販賣乙○○海洛因次數為4次、
      販賣乙○○甲基安非他命次數為6次，轉讓乙○○海洛因
      之次數為1次、轉讓乙○○甲基安非他命之次數為3次；販
      賣丙○○甲基安非他命次數為2次，轉讓丙○○甲基安非
      他命次數為2次。
（二）又最高法院前次發回意旨認前述販賣及轉讓第一、二級毒
      品之時間，多所重疊，則有關上訴人究竟係分別或同時販
      賣、轉讓第一、二級毒品及其時間、次數，應詳加認定。
      經查，本件依證人丙○○、乙○○前揭歷次所為之供述，
      均無法證明被告有同時販賣第一、二級毒品及同時轉讓第
      一級毒品與禁藥之情形，爰認定被告係分別販賣第一級與
      第二級毒品及分別轉讓第一級毒品與禁藥甲基安非他命，
      僅被告於95年1 月7日，同時轉讓1包安非他命，給丙○○
      及乙○○二人施用等情，已經證人乙○○於警詢及偵查中
      證述在卷（警卷第88頁、第306號偵查卷第8頁背面），證
      人丙○○於警詢及偵查中亦陳稱：「我們剛到時，我就向
      大仔（即被告）要毒品安非他命，被告就將毒品安非他命
      放入安非他命吸食器交給我施用，並告訴我們他有事要外
      出，馬上回來，叫我們在屋內坐一下」、「最後一次是昨
      天（即95年1月7日）被告請我的」等情（原審卷第92頁、
      第306號偵查卷第9頁背面），參酌95年1月7日晚上7時10
      分許，證人丙○○、乙○○與甲○○等3人，在上開Ａ25
      室，為警查獲，被告並不在現場，參酌被告坦承於95年7
      月1日曾無償轉讓毒品安非他命給丙○○施用等情，足認
      被告當日曾經在Ａ25室，而證人乙○○已證稱：當天被告
      無償轉讓毒品安非他命給乙○○及丙○○施兩人用等情，
      與事實相符，自可採信。是被告於「95年1月7日」在Ａ25
      室，「同時無償轉讓毒品安非他命」給乙○○及丙○○施
      用，可以認定。雖丙○○另稱多與乙○○一起去找上訴人
      云云，然與乙○○供述之單獨購買情節尚有未符，所述尚
      無足採，併此敘明。
六、按毒品危害防制條例所處罰之「販賣」毒品罪，所著重者為
    在主觀上有藉以「牟利」之惡性，及對毒品之擴散具有較有
    償或無償轉讓行為更嚴重之危害性，被告「營利」之意圖自
    應從客觀之社會環境、情況及人證、物證等資料，依據證據
    法則綜合研判認定。經查：
（一）被告於94年至95年間因施用第一、二級毒品案件，經臺灣
      雲林地方法院於95年7月25日分別判處有期徒刑1年、7月
      ，定應執行有期徒刑1年6月確定，有臺灣高等法院被告前
      案紀錄表1份在卷可稽，顯見被告於案發期間，施用海洛
      因及安非他命成癮。參酌被告於原審審理時供稱：入監執
      行前，在家裡養雞，及兼賣茶葉，當時，因為其兒子年幼
      ，且兒子的母親過世，養雞又養到賠了很多錢，諸事不順
      ，所以才又吸食毒品，又其因施用毒品，以家中田地為貸
      款，須繳付利息，此外沒有其他收入等語（原審卷第353
      至354頁）。從而，被告因養雞事業失敗，復因施用毒品
      成癮，需要資金供其施用毒品，不得不以家中土地擔保借
      款，進而揹負貸款利息壓力，其經濟狀況顯然不佳，為維
      持開銷，供應其施用毒品，因而販賣毒品與乙○○、丙○○如附表貳所示，藉此圖利，應屬無疑。被告前揭販賣海
      洛因、甲基安非他命之行為，有營利之意圖，堪以認定。
（二）雖然被告抗辯：其未負債累累，仍可靠養雞及賣茶葉維生
      等情。然而，被告施用毒品成癮，且於原審審理時供認：
      其1天施用甲基安非他命3、4次或4、5次等情，可見被告
      施用毒品之頻率甚高，花費購買毒品錢財必然不少，且被
      告於原審自承經營養雞場失敗，損賠相當多金錢，又須支
      付貸款利息等情，實難期待其一邊施用毒品，一邊正常工
      作，進而獲取足夠之金錢，以供其購買毒品施用。是被告
      丁○○辯稱其經濟狀況正常云云，實屬隱藏其需藉由販賣
      毒品謀利之事實，顯不足採。
七、綜上所述，被告有如附表貳、及肆所示販賣及轉讓海洛因
    、甲基安非他命之犯行，均堪認定，應予依法論科。至於被
    告及辯護人於本院更二審審理時請求再傳訊證人乙○○、丙○○及甲○○到庭做證，但該三名證人已在原審交互詰問時
    證述甚為明確在卷足稽（原審卷第235頁－272頁），已足資
    為被告丁○○上開犯行之證據，無庸再重複傳訊上開證人到
    庭之必要，併此敘明。
參、論罪科刑之理由：
一、刑法新舊法之適用：
（一）按行為後法律雖有修正，但其內容僅係形式上做文字之修
      正，或僅係將法理明文化，或僅係易動法條項次時，因未
      涉及犯罪構成要件或處罰內容之變更，自非屬法律之變更
      ，而無依刑法第2條第1項之規定予以比較新舊法之必要，
      惟修正後之內容如客觀上已涉及犯罪構成要件或處罰內容
      等實質上變更時，即屬法律之變更，而應依刑法第2條第1
      項之規定比較新舊法。至比較結果，如修正後之內容，依
      行為人所犯個案具體主觀上比較結果，認並無有利之情形
      時，依刑法第2條第1項前段之規定，即應適用舊法即行為
      時法，如有利於行為人時，則應依刑法第2條第1項後段之
      規定，適用新法即裁判時法，足見應否適用刑法第2條第1
      項之規定比較新舊法，應取決於修正後法條之實質內容，
      於客觀上是否已有變更為依據，而非取決於是否有利於行
      為人，至於究竟應適用行為時法或裁判時法，始應就行為
      人所犯個案做具體主觀上之比較以判斷新法是否有利於行
      為人，如新法有利於行為人，則應適用新法即裁判時法，
      如新法並無有利於行為人之情形時，則應適用舊法即行為
      時法。
（二）查刑法第56條、第51條第5款、第33條第5款、第64條第2
      項、第65條第2項、第67條、第68條等條文已於94年2月2
      日修正公布，其中(1)刑法第56條業經刪除；(2)第51條規定
      ：「數罪併罰，分別宣告其罪之刑，依左列各款定其應執
      行者：」其中第5款規定：「宣告多數有期徒刑者，於各
      刑中之最長期以上，各刑合併之刑期以下，定其刑期。但
      不得逾二十年。」，修正後刑法第51條第5款規定：「宣
      告多數有期徒刑者，於各刑中之最長期以上，各刑合併之
      刑期以下，定其刑期。但不得逾30年」，(3)第33條第5款
      由「罰金：一元以上」，修正為「罰金：新台幣一千元以
      上，以百元計算之」；(4)第64條第2項由原先之「死刑減
      輕者，為無期徒刑，或為15年以下12年以上有期徒刑。」
      ，修正為「死刑減輕者，為無期徒刑。」；(5)刑法第65條
      第2項亦由原先之「無期徒刑減輕者，為7年以上有期徒刑
      。」，修正為「無期徒刑減輕者，為20年以下15年以上有
      期徒刑。」；(6)第67條、第68條由原先之「有期徒刑加減
      者，其最高度及最低度同加減之」、「拘役或罰金加減者
      ，僅加減其最高度」，修正為「有期徒刑或罰金加減者，
      其最高度及最低度同加減之」、「拘役加減者，僅加減其
      最高度」，足見罰金刑部份已由僅加減其「最高度」修正
      為「最高度及最低度同加減之」；並均自95年7月1日起施
      行。則依上開規定，被告行為後刑法第56條、第51條第5
      款、第33條第5款、第64條第2項、第65條第2項、第67條
      、第68條等條文之內容，於客觀上均已發生實質上之變更
      ，揆諸前開說明，自應依新修正刑法第2條第1項之規定予
      以比較適用。則依上開規定，關於連續犯之規定，則因被
      告所犯之罪如後述，有連續犯關係，如依95年7月1日新法
      施行前之刑法第56條之規定，僅論以一罪即可，如依95年
      7月1日新法施行後刑法之規定，則因連續犯之規定業已刪
      除，其所犯各罪，應分論併罰；又修正後刑法第51條第5
      款亦並非較有利於行為人，依刑法第2條第1項前段之規定
      ，仍應依修正前刑法，定其應執行之刑（最高法院95年第
      8次刑事庭會議決議參照），另修正後刑法第33條第5款之
      規定，則無異提高法定刑罰金刑之最低刑度；又死刑及無
      期徒刑減輕時，新修正施行之刑法第64條第2項、第65條
      第2項均將減輕後之刑期加重；至修正後刑法第67條及第
      68條之規定，則將罰金刑之最低度修正為應加減之，則綜
      合上情，比較新舊法結果，自以修正前刑法第56條、第51
      條第5款、第33條第5款、第64條第2項、第65條第2項、第
      67條、第68條之規定有利於被告，依95年7月1日新施行之
      刑法第2條第1項前段之規定，自應適用行為時法即95年7
      月1日施行前之刑法第56條、第51條第5款、第33條第5款
      、第64條第2項、第65條第2項、第67條、第68條之規定，
      併此敘明。
二、按甲基安非他命業經行政院衛生署於75年7月11日以衛署藥
    字第597627號公告列入藥物藥商管理法第16條第1款（即現
    行藥事法第22條第1款）之禁藥管理；嗣於79年10月9日再以
    衛署藥字第904142號公告，列入麻醉藥品管理條例第2條第4
    項（現行管制藥品管理條例第3條第2項）所定之「化學合成
    類麻醉藥品」管理，並明定於管制藥品管理條例第3條所指
    「管制藥品」，及毒品危害防制條例第2條所稱之第二級毒
    品。而上開列入禁藥之管理並未解除，為本院職權上所知悉
    。則轉讓甲基安非他命同時受藥事法及毒品危害防制條例之
    規範。次按藥事法第83條第1項係於93年4月21日修正公布，
    同年月23日施行，相較於毒品危害防制條例，新修正之藥事
    法為後法；依新修正之藥事法第83條第1項規定之轉讓禁藥
    罪之法定刑為「7年以下有期徒刑，得併科新臺幣5百萬元以
    下罰金」，均較毒品危害防制條例第8條第2項轉讓第二級毒
    品罪之法定刑「6月以上5年以下有期徒刑，得併科新臺幣70
    萬元以下罰金」為重，且毒品之範圍尚包括影響精神物質與
    其製品，而藥事之管理，亦非僅止於藥品之管理。又毒品未
    必經公告之禁藥，禁藥未必為毒品。再參酌藥事法之立法目
    的在於確保行政主管機關對於藥事之管理，藥事法第1條定
    有明文，而與毒品危害防制條例係保障國民健康之保護目的
    不同，是毒品危害防制條例與藥事法二者，並無必然之特別
    法與普通法關係。故除非轉讓之第二級毒品達毒品危害防制
    條例第8條第6項之一定數量（淨重10公克以上），經依法加
    重後之法定刑較藥事法第83條第1項之法定刑為重之情形外
    ，因藥事法第83條第1項為重法，自應優先適用藥事法處罰
    ，又本案被告於事實欄四所示時地轉讓甲基安非他命與丙○○、乙○○，不論依據證人證述，或係被告供述之情，均未
    逾10公克，自不得依毒品危害防制條例第8條第6項加重其刑
    ，而應適用藥事法第83條第1項之規定論處。
三、次按海洛因為毒品危害防制條例第2條第2項第1款所定之第
    一級毒品。又甲基安非他命係經行政院衛生署公告列為禁藥
    之物品，亦屬毒品危害防制條例第2條第2項第2款列管之第
    二級毒品。核被告丁○○所為，就事實欄一部分（即附表貳
    編號一所示）販賣第一級毒品海洛因予「乙○○」部分，係
    犯毒品危害防制條例第4條第1項之販賣第一級毒品罪、就事
    實欄二部分（即附表貳編號二、三所示）販賣甲基安非他命
    予「乙○○」、「丙○○」部分，係犯毒品危害防制條例第
    4條第2項之販賣第二級毒品罪、就事實欄三部分（即附表參
    所示）轉讓海洛因予「乙○○」部分，係犯毒品危害防制條
    例8條第1項之轉讓第一級毒品罪。就事實欄四部分（即附表
    肆編號一、二所示）轉讓甲基安非他命予「乙○○」、「丙○○」部分犯行，係犯藥事法第83條第1項之轉讓禁藥罪。
    又被告於附表肆編號一、二部分，其中於95年7月1日，同時
    第3次轉安非他命予乙○○，第2次轉讓安非他命予丙○○施
    用部分，係一行為觸犯二罪名，應依想像競合犯規定，從一
    重之藥事法第83條第1項之轉讓禁藥罪處斷。被告各次持有
    第一級、第二級毒品之低度行為，應為其等各次販賣、轉讓
    第一級毒品、販賣第二級毒品或轉讓禁藥之高度行為所吸收
    ，不另論罪。公訴意旨認被告轉讓甲基安非他命部分犯行，
    係犯毒品危害防制條例第4條第2項之轉讓第二級毒品罪，容
    有未洽，此部分起訴法條應予變更。
四、被告先後多次販賣第一、二級毒品海洛因、甲基安非他命、
    及轉讓禁藥甲基安非他命之行為，均時間緊接，觸犯犯罪構
    成要件相同之罪名，顯係基於概括犯意反覆為之，皆為連續
    犯，應依修正前刑法第56條規定，分別論以一販賣第一級毒
    品罪、一販賣第二級毒品罪、一轉讓禁藥罪。其中被告所犯
    連續販賣第一級毒品罪，其法定刑為死刑或無期徒刑部分；
    連續販賣第二級毒品罪，其法定刑為無期徒刑部分，依刑法
    第64條第1項、第65條第1項之規定不得加重其刑，爰不予加
    重其刑。其餘部分，均加重其刑。被告所犯上開4罪間，犯
    意各別，罪名不同，應予分論併罰。
五、起訴書原記載被告無償轉讓乙○○海洛因及甲基安非他命之
    時間約於95年1月7日前1星期內；於95年1月7日前1星期內，
    轉讓甲基安非他命與丙○○1次；販賣甲基安非他命與丙○○，次數不明。原審法院公訴檢察官已到庭擴張犯罪事實如
    事實欄二及理由欄甲程序方面一、所示，且與起訴事實分別
    有連續犯之裁判上一罪關係，為起訴效力所及，應併予審理
    ，前已說明。
六、又毒品危害防制條例第17條關於減輕其刑之規定，其立法目
    的，在利用減刑之寬典，鼓勵運輸、販賣、吸用或持有毒品
    之行為人，供出毒品之來源，藉以擴大防制毒品之成效，使
    煙毒易於斷絕。故凡觸犯該條所列舉之罪者，據實指陳其毒
    品所直接由來之人或地，並「因而」破案查獲者，即符合該
    條得減輕其刑之規定。經查：
（一）本件臺灣雲林地方法院檢察署檢察官起訴書及台灣雲林地
      方法院檢察署民國96年9月5日雲檢泰正九五偵1553字函已
      載明：「被告丁○○於警詢及檢察官面前供出第一級毒品
      來源，係向己○○所購得，經該署檢察官指揮海岸巡防總
      局中部地區巡防局（下稱中巡局）偵查員，而於95年6 月
      29日破獲己○○販賣集團案件，請求減輕被告刑責」等情
      ，有本件臺灣雲林地方法院檢察署95年度偵字第3388號起
      訴書及台灣雲林地方法院檢察署民國96年9月5日雲檢泰正
      九五偵1553字函附卷足稽（原審卷第63頁、本院上訴審卷
      第79頁）。
（二）據被告丁○○於95年3月29日中巡局偵查員詢問時確已供
      陳：「（你願意提供其他毒品來源資訊嗎？）……我曾經
      聽過『黑敏』有製造二級毒品安非他命的原料，原料大約
      為七罐左右，是要拿給製毒集團綽號『鱷魚』來製造安非
      他命，集團成員有：綽號『義兄』負責製毒資金來源，綽
      號『阿草』為製毒師父，綽號『鱷魚』為製毒集團主嫌人
      」等語；並於原審審理時供證「（持有吸食毒品的來源為
      何？）我曾向張進育及陳（應係張之誤）春政（綽號鱷魚
      ）購買過。」、「（請問你說的是陳春政還是己○○？）
      我不能肯定，只知道是綽號鱷魚。」、「（你向他們二人
      購買多少次？）向張進育購買一次，向陳（應係張之誤）
      春政購買三次。」、「（張進育是否向己○○購買過一級
      毒品海洛因？）我們一起去跟他買過。」、「（為何你在
      警詢與偵查中稱向張進育購買海洛因，並未提及向己○○
      購買海洛因或安非他命？）檢察官只拿我與問我張進育的
      問我，並沒有說到己○○，但我在海巡署時就有說毒品來
      源有己○○，並說出如何找到己○○，在偵查中檢察官只
      拿張進育讓我指認。」（見原審卷第115、116頁）等語。
      而己○○亦因販賣第一級毒品案件，經臺灣雲林地方法院
      95年度重訴字第11號判處有期徒刑十五年在案，雖然判決
      書未提及有販賣給被告丁○○情事，但因未傳訊被告丁○○做證，以致起訴書及判決書未述及販賣給被告丁○○之
      人，惟以上開被告丁○○於警詢之證述以觀，應有供出第
      一級毒品來源係向己○○所購得。
（三）依上所述，應認被告丁○○有供出第一級毒品海洛因之來
      源因而查獲，爰依毒品危害防制條例第17條之規定，就被
      告丁○○「販賣、轉讓第一級毒品」部分，減輕其刑，上
      開販賣第一級毒品部分，有加重及減輕之情形，應依法先
      加後減。至被告所犯販賣、轉讓第二級毒品甲基安非他命
      犯行，既未供出來源，自無適用毒品危害防制條例第17條
      關於減輕其刑規定，附此說明。
七、至被告另主張應再依刑法第59條酌減云云，惟查刑法第59條
    之酌量減輕其刑，必須犯罪另有特殊之原因與環境，在客觀
    上足以引起一般同情，認為即予宣告法定低度刑期尤嫌過重
    者，始有其適用，經查，本件被告販賣第一級、第二級毒品
    之犯行，其犯罪情狀，並無任何特殊之原因與環境有值得憫
    恕之處，於客觀上足以引起一般之同情，認為即予宣告法定
    刑最低刑尤嫌過重之情形，是被告請求適用刑法第59條之規
    定，尚屬無據，附此敘明。
肆、撤銷改判之理由
一、原審予以論罪科刑，並對被告丁○○連續販賣第一級毒品部
    分，量處有期徒刑十年，褫奪公權八年；連續販賣第二級毒
    品部分，量處有期徒刑五年；轉讓第一級毒品部分，量處有
    期徒刑一年十月；轉讓第二級毒品部分，量處有期徒刑一年
    ；並定應執行刑為有期徒刑十七年，褫奪公權八年等情，固
    非無見。惟查：(1)原判決事實之認定及理由之說明，既係認
    被告丁○○犯連續轉讓第二級毒品之罪，乃原審判決主文竟
    諭知上訴人轉讓第二級毒品罪刑，漏未記載「連續」，致主
    文與事實、理由不相一致，尚有未合。(2)如前述，本件被告
    轉讓甲基安非他命部分之行為，應優先適用藥事法第83條第
    1項之規定處斷。乃原判決竟依毒品危害防制條例第8條第2
    項之規定論以轉讓第二級毒品罪，亦有不當。(3)被告曾供出
    第一級毒品海洛因之來源係向己○○購得，原審未依毒品危
    害防制條例第17條之規定，就被告丁○○所犯販賣、轉讓第
    一級毒品部分減輕其刑，亦有未洽。(4)原審認被告之犯罪情
    狀，有值得憫恕之處，而依刑法第59條就販賣第一級及第二
    級毒品減輕其刑，如前述，亦有未合。(5)中華民國96年罪犯
    減刑條例業於96年7月16日起施行，被告丁○○所犯連續轉
    讓禁藥部分，原審未及適用，亦有未當。
二、被告上訴意旨猶執前詞，否認有何販賣第一、二級毒品及轉
    讓第一級毒品犯行，及檢察官上訴意旨就被告涉犯轉讓海洛
    因及甲基安非他命部分未具理由，雖不足採，惟被告上訴意
    旨認伊供出第一級毒品來源部分，應減輕其刑及檢察官上訴
    意認被告販賣第一、二級毒品之犯行，對社會危害其鉅，並
    無何值得可憫恕之處，不應依刑法第59條減輕其刑等情均為
    有理由，且原判決亦有前揭可議之處，自應由本院將原判決
    撤銷改判。爰審酌被告素行不良，否認有販賣第一、二級毒
    品及轉讓第一級毒品犯行，犯罪態度不佳，其販毒行為，非
    僅戕害身心，復可能引發各種犯罪，對國家社會治安之危害
    非淺，考量被告於本案販賣海洛因、甲基安非他命之對象，
    皆有施用毒品習慣，其販賣之對象2人，次數共12次，得款
    為11,000元，危害社會之程度，及被告國中畢業，復染有施
    用毒品惡習，本身亦飽受毒癮折磨，其為圖供給自己施用毒
    品無虞，鋌而走險步上販賣一途。復審酌其轉讓第1級毒品
    及禁藥予他人施用，不僅戕害他人身心，且助長犯罪，危害
    社會治安，惡性非輕，惟念其坦認此部分犯罪，及轉讓第1
    級毒品及禁藥甲基安非他命之次數等一切情狀，就被告販賣
    第一級毒品部分，量處有期徒刑10年，就被告販賣第二級毒
    品部分，量處有期徒刑7年6月；及就被告轉讓第一級毒品部
    分，量處有期徒刑1年8月；及就被告連續轉讓禁藥部分，量
    處有期徒刑1年2月，另被告連續轉讓禁藥罪部分，其犯罪時
    間在中華民國96年4月24日以前，合於減刑條件，爰依中華
    民國96年罪犯減刑條例第2條第1項第3款之規定，就連續轉
    讓禁藥部分減其刑期二分之一為有期徒刑7月，並就上開四
    罪定其應執行刑如主文第五項所示。
三、關於沒收銷毀及沒收部分：
（一）按毒品危害防制條例第18條前段規定：查獲之第一級、第
      二級毒品，不問屬於犯人與否，沒收銷燬之。而被告經法
      院為有罪之科刑判決時，查獲之毒品，與被告本案所犯並
      經法院諭知有罪者，若全然無關，固不得於該有罪判決之
      主刑下宣告沒收；至查獲之毒品，與被告被訴之本案非全
      然無關，被告自應於主刑下宣告沒收（最高法院94年度台
      上字第1227號裁判意旨參照）。
  (1)如附表壹編號一及編號二之（一）所示海洛因，應依毒品危
    害防制條例第18條第1項前段沒收銷燬之，爰於被告所犯販
    賣第一級毒品罪刑項下諭知沒收銷燬。蓋被告販賣海洛因之
    時間，為94年11月間至95年1月7日止，而被告無償轉讓海洛
    因之時間，則係94年第至95年1月7日前一星期之某日，被告
    最後一次販賣海洛因之時間，既在其轉讓海洛因之後，則被
    告持有附表壹編號一、二之（一）所示該項毒品海洛因之低
    度行為，僅為最後一次販賣海洛因之高度行為所吸收，不另
    論罪。是附表壹編號一、二之（一）所示毒品海洛因及編號
    二之（二）、三所示海洛因包裝紙，自僅得於被告販賣第一
    級毒品罪項下宣告沒收銷毀及沒收，而不得於被告轉讓第一
    級毒品罪項下宣告沒收銷毀及沒收，附此說明。
  (2)按沒收物之執行完畢與沒收物之不存在，並非一事，因犯罪
    依法必須沒收之物，雖已於共犯中之一人確定判決諭知沒收
    ，並已執行完畢，對於其他共犯之判決，仍應宣告沒收，最
    高法院65年第5次刑庭庭推總會決議(二)參照。如附表壹編號
    二二所示之扣案「甲基安非他命1小包」（毛重0.5公克），
    業經「沒收銷燬」，前已述及，然參以前開決議意旨，本件
    原扣案之第二級毒品安非他命1小包（不包括包裝袋），雖
    均業經執行完畢，仍應依法宣告沒收並銷燬之，爰於被告所
    犯販賣第二級毒品罪刑項下依毒品危害防制條例第18條第1
    項之規定諭知沒收銷燬，另甲基安非他命亦屬違禁物，爰於
    被告所犯轉讓禁藥罪刑項下，依刑法第38條第1項第1款之規
    定諭知沒收。
（二）被告販賣海洛因所得4,000元（1000×4＝4000元），販賣
      甲基安非他命所得7, 000元，其中乙○○部分為6000元（
      1000×6＝6000元），又丙○○部分為1000元（500×2＝
      1000元），雖未扣案，亦應依毒品危害防制條例第19條第
      1項宣告沒收之，如全部或一部不能沒收時，應以其財產
      抵償之。
（三）又如附表壹編號四、六、七、及十五至十六所示之物，均
      係被告所有，且經原審勘驗結果，認乃實務常見包裝及分
      裝海洛因及甲基安非他命之物，有勘驗筆錄可參（原審卷
      第346、347頁），當認係供被告犯販賣及轉讓海洛因、甲
      基安非他命所用之物，爰於被告所犯販賣及轉讓第一、二
      級毒品及轉讓第一級毒品罪刑項下依毒品危害防制條例第
      19條第1項之規定諭知沒收諭知沒收，另於被告所犯轉讓
      禁藥罪刑項下，依刑法第38條第1項第1款之規定沒收；另
      編號八所示之行動電話1支，為證人乙○○撥打此門號手
      機與被告聯絡購買海洛因及甲基安非他命所用，為被告所
      有供犯販賣第一、二級毒品罪所用，爰於被告所犯販賣第
      一、二級毒品罪刑項下依毒品危害防制條例第19條第1項
      之規定諭知沒收諭知沒收，又附表壹編號三所示包裹附表
      壹編號一、二所示第一級毒品海洛因之外包裝袋及編號二
      三所示包裹附表壹編號二二所示第二級毒品甲基安非他命
      支外包裝袋，為被告所有，用以包裹海洛因、甲基安非他
      命，避免海洛因、甲基安非他命外漏或潮濕，便於持有藉
      以販賣或轉讓他人施用毒品之用，爰於被告所犯販賣及轉
      讓第一、二級毒品及轉讓第一級毒品罪刑項下分別依毒品
      危害防制條例第19條第1項之規定沒收之，另於被告所犯
      轉讓禁藥罪刑項下，依刑法第38條第1項第1款之規定沒收
      。
（四）另如附表壹編號五之空夾鏈袋592只，及編號十四之分裝
      袋一大包，均係被告所有，皆未使用，且為實務常見供分
      裝海洛因及甲基安非他命所用，亦經原審當庭勘驗屬實，
      有勘驗筆錄在卷可明（原審卷第346、347頁），顯係預備
      供被告分裝毒品供犯上開四罪所用，而毒品危害防制條例
      第19條未規定沒收「預備」供被告犯罪所用之物，爰於被
      告所犯上開四罪罪刑項下依刑法第38條第1項第2款之規定
      沒收之。
（五）至附表壹編號九至十三、及十七至二十一所示之物，無證
      據證明上開物品與本案被告所犯上開罪名有關聯性，難認
      前述物品係供本案被告販賣毒品之用，亦無積極證據證明
      上開扣案物品確係供本件犯行所用或所得或所生之物，爰
      不併予宣告沒收。
伍、起訴書原記載被告無償轉讓乙○○海洛因及甲基安非他命之
    時間約於95年1月7日前1星期內；於95年1月7日前1星期內，
    轉讓甲基安非他命與丙○○1次；販賣甲基安非他命與丙○○，次數不明。公訴檢察官已到庭擴張犯罪事實如事實欄二
    及理由欄甲程序方面一、所示，且與起訴事實分別有連續犯
    之裁判上一罪關係，為起訴效力所及，本院應併予審理，前
    已說明。
陸、不另為無罪諭知部分：
一、公訴意旨另以：
（一）被告丁○○因缺錢花用，明知海洛因為毒品危害防制條例
      管制之第一級毒品，依法不得販賣，竟仍基於營利販賣毒
      品之概括犯意，自94年間至95年，前後共約1年之時間，
      在其位於雲林縣虎尾鎮○○里○○路40之26號租屋處，以
      每次1,000元之代價，連續販賣海洛因與「戊○○」，共
      計得手「10次」（即起訴書附表一第二項）。因認被告丁○○此部分亦涉犯販賣第一級毒品海洛因罪嫌等情。
（二）另認被告就附表貳編號二部分犯行，自94年11月間起至95
      年1月7日，有販賣第二級毒品甲基安非他命予乙○○逾6
      次即第7次犯行部份，另涉犯毒品危害防制條例第4條第2
      項之販賣第二級毒品罪嫌。
（三）另認被告就附表貳編號三部分犯行，自94年11月間起至95
      年1月7日有販賣第二級毒品甲基安非他命予丙○○逾2次
      即第3次犯行部分，另涉犯毒品危害防制條例第4條第2項
      之販賣第二級毒品罪嫌。
（四）另認被告就附表參部分犯行，自95年1月7日前1星期內至1
      月7日止之某日為止，有轉讓第一級毒品海洛因予乙○○
      逾1次即第2次犯行部分，另涉犯毒品危害防制條例第8條
      第1項之轉讓第一級毒品罪嫌。
（五）另認被告就附表肆編號一部分犯行，自95年1月7日前1星
      期內至1月7日止之某日為止，有轉讓禁藥甲基安非他命予
      乙○○逾3次即第4次犯行部分，另涉犯毒品危害防制條例
      第8條第2項之轉讓第二級毒品罪嫌。
（六）另認被告就附表肆編號二部分犯行，自94年11月間起至95
      年1月7日有轉讓禁藥甲基安非他命予丙○○逾2次即第3次
      犯行部分，另涉犯毒品危害防制條例第8條第8條第2項之
      轉讓第二級毒品罪嫌。
二、按犯罪事實應依證據認定之，無證據不得認定犯罪事實，刑
    事訴訟法第154條第2項定有明文。又「刑事訴訟法第161條
    已於91年2月8日修正公布，其第1項規定：檢察官就被告犯
    罪事實，應負舉證責任，並指出證明之方法。因此，檢察官
    對於起訴之犯罪事實，應負提出證據及說服之實質舉證責任
    。倘其所提出之證據，不足為被告有罪之積極證明，或其指
    出證明之方法，無從說服法院以形成被告有罪之心證，基於
    無罪推定之原則，自應為被告無罪判決之諭知。」最高法院
    著有92年台上字第128號判例要旨可供參照。
三、關於一、(一)部分：
（一）查公訴人認被告有此部分犯嫌，無非以證人戊○○於檢
      察官面前筆錄、原審勘驗筆錄及於原審審理時之證述。
      證人甲○○於警詢及檢察官面前之證述筆錄。扣案如附
      表壹所示之物。法務部調查局調科壹字第160002957號
      、第000000000號鑑定通知書。95年1月7日拍攝之現場
      照片5張、95年3月13日拍攝之現場照片11張。通訊監察
      錄音譯文1份等為其依據。惟訊之被告堅詞否認有何販賣
      毒品與戊○○之犯行，辯稱：「其未見過或認識證人戊○○」等語。
（二）經查：
  (1)證人戊○○於偵查中證稱：「我還有向另1位綽號阿堂之人
    買過海洛因，阿堂住在虎尾揚子中學面向快速道路的右手邊
    有1條巷子進入，內有上百間出租套房，他是倒數第2間，已
    經向他買近1年時間，最後1次是好幾個月前，每次購買的金
    額是1,000元，約買過10次，他中等身材，30多歲，理平頭
    ，我不知道阿堂的手機，我是去他的住處找他，他會開門查
    看是否認識的，若認識才會讓我進去」等語，有筆錄可參；
    復經原審勘驗戊○○於檢察官面前受訊之錄影光碟，內容核
    與上揭筆錄記載一致，有原審勘驗筆錄在卷可憑。另證人戊○○於原審審理時證稱：「曾與綽號「棟梁」之人，一同至
    揚子中學面向快速道路的右手邊的1條巷子，進去1間很多出
    租套房的房子，向阿堂購買海洛因；阿堂是少年，約30幾歲
    ，理平頭、身材中等；跟「棟梁」一起去跟阿堂買過10次，
    揚子中學那邊我去過1次而已，之前是去崙背鄉大有過去的
    那一庄，我不知道那是哪一庄」等語。
  然證人戊○○於檢察官面前，並未以被告之照片或口卡為指
    認，僅泛稱向1名綽號「阿堂」之人購買海洛因，又渠於原
    審審理時證稱未見過、不認識被告，只有今天提解時，才看
    過被告，且經原審提示被告經查獲時所拍攝之照片，證人戊○○證陳其所購買毒品的對象沒有那麼胖，比較瘦等語。則
    證人戊○○指稱之「阿堂」，是否即為被告，即有可疑。
  證人戊○○雖於檢察官及原審審理時證述「阿堂」販賣海洛
    因之地點係於揚子中學附近之出租套房，與被告所居住之Ａ
    25室及Ａ18室係於同一地點。惟該地點係有眾多出租套房，
    亦為證人戊○○於原審審理時所證陳，而證人戊○○於偵查
    及原審審理時，皆未具體指出係那一間「門號」的出租套房
    ，僅以「倒數第二間」等語交代，是否即為被告居住之Ａ25
    室或Ａ18室，無從證實。且證人戊○○證稱向被告購買海洛
    因已有「1年」時間。但是，Ａ25室係證人甲○○於95年1月
    7日查獲「前3個月」所承租，Ａ18室更為95年1月7日被查獲
    「前幾天」才承租等情，業經證人甲○○於原審審理時證述
    屬實，核與其於警詢中之供述大致相符，應屬可信。則證人
    戊○○於檢察官面前所證：1年前即在上開出租套房向被告
    購買毒品，彼時甲○○尚未承租Ａ25室或Ａ18室，被告如何
    可能在該地販賣海洛因與證人戊○○，可見證人戊○○本部
    分之證詞，存有嚴重瑕疵。
  至於檢察官據94年12月9日下午5時36分之通訊監察錄音譯文
    （參行動電話0000000000號通訊監察錄音譯文第2頁），指
    被告與一個綽號「崙背妹」之通話中，「崙背妹」提到說她
    是「棟梁」的妹妹，並討論向被告購買海洛因之數量，可見
    戊○○所指之名為「棟梁」者，的確存在。但是，該筆通訊
    監察錄音譯文所指之「棟梁」，與證人戊○○所稱之「棟梁
    」是否同一人，未經指認，殊難僅憑此一綽號，遽信為相同
    之人。
  從而，證人戊○○之證詞，存有未經指認被告、購買時間有
    出入等重大瑕疵，自難僅憑其於檢察官面前之證詞，即可確
    信被告販賣毒品與證人戊○○之事實。
  (2)另外，證人甲○○於警詢及檢察官面前之證述筆錄，皆未談
    及被告販賣毒品與證人戊○○之事，且證人甲○○與被告關
    係親密，若確有此事存在，且購買之次數達10次，應為證人
    甲○○所見聞。而扣案如附表壹所示之物、95年1月7日拍攝
    之現場照片5張、95年3月13日拍攝之現場照片11張、法務部
    調查局調科壹字第160002957號、第000000000號鑑定通知書
    ，僅可證明被告有能力取得毒品並加以分裝販賣，無法由此
    得知被告是否販賣毒品與戊○○；而檢察官面前所提出之通
    訊監察錄音譯文，亦無監聽得被告與戊○○交易海洛因之過
    程，則皆無法佐證被告確有販賣海洛因與戊○○之事實。
（三）綜前所述，檢察官所提出之證據，或其指出證明之方法，
      未能使法院之心證達到確信其為真實之程度，就被告販賣
      海洛因與戊○○10次之事實，仍有合理懷疑之存在，不能
      證明被告此部份之犯行。
四、關於一、(二)部分關於附表貳編號二、三部分、附表參部分、
    及附表肆編號一、二部分之犯行，依證人前開之證述及被告
    之供述，亦僅能認定被告販賣第二級毒品或轉讓禁藥甲基安
    非他命予乙○○及丙○○、及轉讓第1級毒品予乙○○之次
    數，分別如附表所示之次數，業經本院認定如前，此外，本
    院即查無其他證據足以認定被告於上開公訴人所指之時間內
    除附表所示之前揭販賣或轉讓犯行以外，另有其他犯行，是
    被告被訴此部分犯行，亦屬不能證明。
五、前揭被告被訴部分之事實均屬不能證明，揆諸前揭法條及判
    例意旨，本應為無罪之諭知，然就被告此部分之犯罪事實，
    與前開被告有罪部分之犯罪事實，檢察官認有連續犯之裁判
    上一罪之關係，爰不另為無罪之諭知。
柒、論罪法條
一、刑事訴訟法第369條第1項前段、第364條、第299條第1項前
    段、第300條。
二、毒品危害防制條例第4條第1項及第2項、第8條第1項、第18
    條第1項前段、第17條、第19條第1項。
三、藥事法第83條第1項。
四、刑法第11條前段、第2條第1項前段、第55條、第38條第1項
    第1款、第2款、修正前刑法第56條、第51條第5款。
五、中華民國96年罪犯減刑條例第2條第1項第3款、第7條。
本案經檢察官謝錫和到庭執行職務。
中    華    民    國    98    年    8     月    25    日
                  刑事第三庭    審判長法  官  陳義仲
                                      法  官  蘇清水
                                      法  官  宋明中
以上正本證明與原本無異。
如不服本判決應於收受送達後10日內向本院提出上訴書狀，其未
敘述上訴理由者，並得於提起上訴後10日內向本院補提理由書（
均須按他造當事人之人數附繕本）「切勿逕送上級法院」。
                                      書記官  黃子起
中    華    民    國    98    年    8     月    25    日
附錄：本判決論罪科刑法條全文
毒品危害防制條例第4條第1項、第2項
製造、運輸、販賣第一級毒品者，處死刑或無期徒刑；處無期徒
刑者，得併科新臺幣1千萬元以下罰金。
製造、運輸、販賣第二級毒品者，處無期徒刑或7年以上有期徒
刑，得併科新臺幣7百萬元以下罰金。
毒品危害防制條例第8條第1項、第2項
轉讓第一級毒品者，處1年以上7年以下有期徒刑，得併科新臺幣
1百萬元以下罰金。
轉讓第二級毒品者，處6月以上5年以下有期徒刑，得併科新臺幣
70萬元以下罰金。
毒品危害防制條例第17條：
犯第四條第一項至第四項、第五條第一項至第四項前段、第六條
第一項至第四項、第七條第一項至第四項、第八條第一項至第四
項、第十條或第十一條第一項、第二項之罪，供出毒品來源，因
而破獲者，得減輕其刑。
藥事法第83條第1項
明知為偽藥或禁藥，而販賣、供應、調劑、運送、寄藏、牙保、
轉讓或意圖販賣而陳列者，處7年以下有期徒刑，得併科新臺幣5
百萬元以下罰金。
附表壹：（本件扣案物品明細）
    第一次：95年7月1日查扣之編號一、三至十三之物品。
    第二次：9年3月13日查扣之編號二、十四至二十二之物品。
┌──┬───────┬────┬─────────────────┬───────────┐
│編號│物  品  名  稱│數量    │備註                              │應否沒收與沒收依據    │
├──┼───────┼────┼─────────────────┼───────────┤
│一  │第一級毒品海洛│25包    │合計淨重2.75公克，空包裝總重6.22公│當場查獲之第一級毒品應│
│    │因            │        │克，純度15.06%，純質淨重0.41公克，│於所犯販賣第一級毒品罪│
│    │              │        │法務部調查局中華民國95年3月24日調 │刑項下，依毒品危害防制│
│    │              │        │科壹字第160002957鑑定通知書。     │條例第18條第1項前段定 │
│    │              │        │                                  │沒收銷燬之。          │
│    │              │        │                                  │                      │
├──┼───────┼────┼─────────────────┼───────────┤
│二  │（一）        │（一）  │（一）1大包內為6包，合計淨重42.69 │（一）當場查獲之第一級│
│    │第一級毒品海洛│1大包（ │      公克，空包重4.06公克，純度  │ 毒品應於所犯販賣第一 │
│（一│因            │內有6小 │      7.04% ，純淨重3.01公克，法務│ 級毒品罪刑項下依毒品 │
│）  │              │包      │      部調查局中華民國95年7月10日 │ 危害防制條例第18條第 │
│    │              │）      │      調科壹字第1600003047號鑑定通│ 1項前段定沒收銷燬之。│
│    │              │        │      知書。                      │                      │
│（二│（二）        │（二）  │（二）包裝上開海洛因1大包之外包裝 │（二）包裝袋供販賣及轉│
│）  │外包裝袋1只及 │7只     │      袋1 只及內裝6包海洛因之外包 │ 讓第一級毒品罪所用之 │
│    │內裝6包海洛因 │        │      裝袋6 只，共計7只，包裹被告 │ 物應於所犯上開罪刑項 │
│    │之外包裝袋6只 │        │      意圖營利而販入之海洛因，止其│ 下依毒品危害防治條例 │
│    │              │        │      裸露、逸出、潮濕，便於攜帶、│ 第19條第1項前段規定沒│
│    │              │        │      有毒品，因非屬第一級毒品，且│ 收。                 │
│    │              │        │      經鑑機關就之與毒品分別鑑析，│                      │
│    │              │        │      該空包裝與所盛裝之毒品海洛因│                      │
│    │              │        │      ，並無不可析之關係。        │                      │
│    │              │        │                                  │                      │
│    │              │        │                                  │                      │
│    │              │        │                                  │                      │
│    │              │        │                                  │                      │
│    │              │        │                                  │                      │
│    │              │        │                                  │                      │
├──┼───────┼────┼─────────────────┼───────────┤
│三  │編號一所示第一│25只    │包裝編號一之海洛因外包裝袋25只，為│供販賣第一級毒品罪所用│
│    │級毒品海洛因外│        │包裹被告意圖營利而販入之海洛因，防│之物應於所犯上開罪刑項│
│    │包裝袋        │        │止其裸露、逸出、潮濕，便於攜帶、持│下依毒品危害防治條例第│
│    │              │        │有毒品，因非屬第一級毒品，且經鑑定│19條第1項前段規定沒收 │
│    │              │        │機關就之與毒品分別鑑析，該空包裝袋│。                    │
│    │              │        │與所盛裝之毒品海洛因，並無不可析離│                      │
│    │              │        │之關係。                          │                      │
│    │              │        │                                  │                      │
│    │              │        │                                  │                      │
├──┼───────┼────┼─────────────────┼───────────┤
│四  │挑食器        │1支     │供被告分裝海洛因及甲基安非他命所用│供販賣第一、二級及轉讓│
│    │              │        │                                  │第一級毒品罪所用之物應│
│    │              │        │                                  │於所犯上開三罪罪刑項下│
│    │              │        │                                  │依毒品危害防治條例第19│
│    │              │        │                                  │條第1項前段規定沒收。 │
│    │              │        │                                  │另亦供犯轉讓禁藥罪之用│
│    │              │        │                                  │，應於該罪刑項下依刑法│
│    │              │        │                                  │第38條第1項第2款沒收。│
├──┼───────┼────┼─────────────────┼───────────┤
│五  │空夾鍊袋      │592 只  │預備分裝海洛因及甲基安非他命供犯本│依刑法第38條第1項第2款│
│    │              │        │件四罪之用。                      │規定沒收。            │
├──┼───────┼────┼─────────────────┼───────────┤
│六  │塑膠剷管      │3支     │供被告分裝海洛因及甲基安非他命所用│供販賣第一、二級及轉讓│
│    │              │        │                                  │第一級毒品罪所用之物應│
│    │              │        │                                  │於所犯上開三罪罪刑項下│
│    │              │        │                                  │依毒品危害防治條例第19│
│    │              │        │                                  │條第1項前段規定沒收。 │
│    │              │        │                                  │另亦供犯轉讓禁藥罪之用│
│    │              │        │                                  │，應於該罪刑項下依刑法│
│    │              │        │                                  │第38條第1項第2款沒收。│
├──┼───────┼────┼─────────────────┼───────────┤
│七  │電子秤        │1臺     │供被告分裝海洛因及甲基安非他命所用│供販賣第一、二級及轉讓│
│    │              │        │                                  │第一級毒品罪所用之物應│
│    │              │        │                                  │於所犯上開三罪罪刑項下│
│    │              │        │                                  │依毒品危害防治條例第19│
│    │              │        │                                  │條第1項前段規定沒收。 │
│    │              │        │                                  │另亦供犯轉讓禁藥罪之用│
│    │              │        │                                  │，應於該罪刑項下依刑法│
│    │              │        │                                  │第38條第1項第2款沒收。│
├──┼───────┼────┼─────────────────┼───────────┤
│八  │門號0000000000│1支     │供乙○○撥打此門號手機與被告聯絡購│供販賣第一、二級毒品罪│
│    │號行動電話    │        │買海洛因及甲基安非他命所用。      │所用之物應依毒品危害防│
│    │              │        │（登記乙○○所有，而由被告使用）  │治條例第19條第1項前段 │
│    │              │        │                                  │規定沒收。            │
├──┼───────┼────┼─────────────────┼───────────┤
│九  │注射針筒      │50支    │                                  │不沒收                │
├──┼───────┼────┼─────────────────┼───────────┤
│十  │第二級毒品甲基│1組     │                                  │不沒收                │
│    │安非他命安非他│        │                                  │                      │
│    │命玻璃吸食器  │        │                                  │                      │
├──┼───────┼────┼─────────────────┼───────────┤
│十一│使用過之夾鏈袋│11只    │                                  │不沒收                │
├──┼───────┼────┼─────────────────┼───────────┤
│十二│現金（新臺幣）│5,414元 │                                  │不沒收                │
│    │              │        │                                  │                      │
├──┼───────┼────┼─────────────────┼───────────┤
│十三│行動電話      │ 2支    │門號分別為0000000000、0000000000號│不沒收                │
├──┼───────┼────┼─────────────────┼───────────┤
│十四│分裝袋        │1 大包  │預備分裝海洛因及甲基安非他命供犯本│依刑法第38條第1項第2款│
│    │              │        │件四罪之用。                      │規定沒收。            │
├──┼───────┼────┼─────────────────┼───────────┤
│十五│玻璃桶式攪拌器│1個     │分裝海洛因及甲基安非他命之用。    │供販賣第一、二級毒品及│
│    │              │        │                                  │轉讓第一級毒品罪所用之│
│    │              │        │                                  │物應依毒品危害防治條例│
│    │              │        │                                  │第19條第1項前段規定沒 │
│    │              │        │                                  │收。另亦供犯轉讓禁藥罪│
│    │              │        │                                  │之用，應於該罪刑項下依│
│    │              │        │                                  │刑法第38條第1項第2款沒│
│    │              │        │                                  │收。                  │
├──┼───────┼────┼─────────────────┼───────────┤
│十六│電子磅秤      │1臺     │分裝海洛因及甲基安非他命之用。    │供販賣第一、二級毒品及│
│    │              │        │                                  │轉讓第一級毒品罪所用之│
│    │              │        │                                  │物應依毒品危害防治條例│
│    │              │        │                                  │第19條第1項前段規定沒 │
│    │              │        │                                  │收。亦供犯轉讓禁藥罪之│
│    │              │        │                                  │用，應於該罪刑項下依刑│
│    │              │        │                                  │法第38條第1項第2款沒收│
├──┼───────┼────┼─────────────────┼───────────┤
│十七│使用過夾鏈袋  │1包     │                                  │不沒收                │
├──┼───────┼────┼─────────────────┼───────────┤
│十八│針筒          │16支    │                                  │不沒收                │
├──┼───────┼────┼─────────────────┼───────────┤
│十九│吸食器        │1 組    │                                  │不沒收                │
├──┼───────┼────┼─────────────────┼───────────┤
│二十│行動電話      │3 支    │門號分別為0000000000、0000000000、│不沒收                │
│    │              │        │0000000000號                      │                      │
├──┼───────┼────┼─────────────────┼───────────┤
│二一│現金（新臺幣）│187,900 │                                  │不沒收                │
│    │              │元      │                                  │                      │
├──┼───────┼────┼─────────────────┼───────────┤
│二二│第二級甲基安非│1包     │淨重0.2823公克，取樣0.0403公克（已│當場查獲之第二級毒品應│
│    │他命          │        │鑑析用罊），尚餘0.242公克，已沒收 │於所犯販賣第二級毒品罪│
│    │              │        │銷燬。                            │刑項下依毒品危害防制條│
│    │              │        │憲兵司令部刑事鑑識中心95年5月9日95│例第18條第1項前段定沒 │
│    │              │        │安鑑字第00775號鑑驗通知書（本院卷 │收銷燬之。另亦供犯轉禁│
│    │              │        │第135頁）、台灣雲林地方法院檢察署 │藥罪之用，應於該罪刑項│
│    │              │        │檢察官扣押（沒收）物品處分命令95年│下依刑法第38條第1項第2│
│    │              │        │8月21日雲簡明土字第22729號（本院卷│款規定沒收。          │
│    │              │        │第141頁）。                       │                      │
├──┼───────┼────┼─────────────────┼───────────┤
│二三│編號二二所示第│1只     │                                  │供販賣第二級毒品所用之│
│    │二級毒品甲基安│        │                                  │物應於所犯販賣第二級毒│
│    │非他命之外包裝│        │                                  │品罪刑項下依毒品危害防│
│    │              │        │                                  │制條例第19條第1項前段 │
│    │              │        │                                  │定沒收之。另亦供犯轉禁│
│    │              │        │                                  │藥最之用，應於該罪刑項│
│    │              │        │                                  │下依刑法第38條第1項第2│
│    │              │        │                                  │款規定沒收。          │
└──┴───────┴────┴─────────────────┴───────────┘
附表貳：（被告販賣毒品海洛因及甲基安非他命部分）
┌──┬─────┬────┬──────────────┬───────────────┐
│編號│ 時間     │ 對  象 │ 交易方式                   │販賣次數及金額（單位：新臺幣）│
├──┼─────┼────┼──────────────┼───────────────┤
│一  │自94年11月│乙○○（│由乙○○撥打被告所持用之0915│每次以1,000 元之代價，販賣海洛│
│    │間至95年1 │原名：連│838336號行動電話後，於電話中│因1小包，以此方式連續販賣連兆 │
│    │月7 日止  │文雄）  │談妥交易後，至A25室進行「海 │恩海洛因「共4次」，共計販得   │
│    │          │        │洛因」之毒品交易，一手交錢，│4,000 元。                    │
│    │          │        │一手交貨。                  │（起訴書附表一第一項）        │
├──┼─────┼────┼──────────────┼───────────────┤
│二  │自94年11月│同上    │由乙○○撥打被告所持用之0915│每次以1,000元之代價，販賣甲基 │
│    │間至95年1 │        │838336號行動電話後，於電話中│安非他命1小包，以此方式連續販 │
│    │月7日止   │        │談妥交易後，至A25室進行「甲 │賣乙○○甲基安非他命「共6次」 │
│    │          │        │基安非他命」之毒品交易，一手│，得手6, 000元。              │
│    │          │        │交錢，一手交貨。            │（起訴附表二第一項，其方式欄將│
│    │          │        │                            │安非他命誤載為海洛因）        │
├──┼─────┼────┼──────────────┼───────────────┤
│三  │自94年11月│丙 ○ ○│丙○○至A25室進行交易「甲基 │每次以500 元之代價，販賣甲基安│
│    │間至95年1 │        │安非他命」，一手交錢，一手交│非他命1小包，以此方式連續販賣 │
│    │月7日止   │        │貨。                        │丙○○甲基安非他命「共2次」， │
│    │          │        │                            │得手1,000元。                 │
│    │          │        │                            │（起訴書附表二第二項）        │
└──┴─────┴────┴──────────────┴───────────────┘
附表參：（被告無償轉讓毒品海洛因部份）
┌──┬─────┬────┬──────────────┬───────────────┐
│編號│ 時間     │ 對  象 │ 方式                       │次數                          │
├──┼─────┼────┼──────────────┼───────────────┤
│一  │約於94年底│乙○○  │乙○○至A25室時，被告即無償 │數量不詳之海洛因「1次」。     │
│    │至95年1月7│        │提供乙○○施用海洛因。      │（起訴書附表第一項第一部份）  │
│    │日被查獲前│        │                            │                              │
│    │一星期之某│        │                            │                              │
│    │日        │        │                            │                              │
│    │          │        │                            │                              │
│    │          │        │                            │                              │
└──┴─────┴────┴──────────────┴───────────────┘
附表肆：（被告無償轉讓禁藥甲基安非他命部分）
┌──┬─────┬────┬──────────────┬───────────────┐
│編號│ 時間     │ 對  象 │ 方式                       │次數                          │
├──┼─────┼────┼──────────────┼───────────────┤
│一  │約於95年1 │乙○○  │乙○○至A25室時，被告即無償 │連續轉讓數量不詳之甲基安非他命│
│    │月7 日前1 │        │提供乙○○施用禁藥「甲基安非│「共3次」。                   │
│    │星期內起至│        │他命」。其中第3次，被告係於 │（起訴書附表三第一項第二部份）│
│    │同年1 月7 │        │95 年1月7日，同時無償提供連 │                              │
│    │日止      │        │兆恩及丙○○施用禁藥甲基安非│                              │
│    │          │        │他命。                      │                              │
├──┼─────┼────┼──────────────┼───────────────┤
│二  │約於94年12│丙○○  │丙○○至A25 室時，被告無償提│連續轉讓數量不詳之甲基安非他命│
│    │月間某日起│        │供丙○○施用禁藥「甲基安非他│共「2次」。                   │
│    │，至95年1 │        │。其中第2次，被告係於95年1月│（起訴書附表三第二項）        │
│    │月7日止   │        │7日，同時無償提供乙○○及陳 │                              │
│    │          │        │德慶施用禁藥甲基安非他命。  │                              │
│    │          │        │                            │                              │
└──┴─────┴────┴──────────────┴───────────────┘


司法院資訊處製作；財團法人民間司法改革基金會備份。
